【裁判字號】    98,易,1192
【裁判日期】    991130
【裁判案由】    重利
【裁判全文】
臺灣屏東地方法院刑事判決              98年度易字第1192號
公  訴  人  臺灣屏東地方法院檢察署檢察官
被      告  張莊桂花
選任辯護人  陳清朗律師
上列被告因重利案件，經檢察官提起公訴（98年度調偵字第49、
53、54號），本院判決如下：
    主  文
張莊桂花犯如附表所示之罪，處如附表所示之刑，應執行有期徒
刑陸月，如易科罰金，以新臺幣壹仟元折算壹日。扣案如附表所
示支票伍張沒收。
    事  實
一、張莊桂花係昱揚營造有限公司負責人，因從事營造業結識吳
    珮慈（原名吳文瑛，其配偶陳舜華、公公陳天祺分別為舜發
    土木包工業、翔銘營造有限公司負責人），進而得知吳文瑛
    急需資金週轉，竟基於趁他人急迫貸以金錢而取得與原本顯
    不相當重利之犯意，自民國96年9 月27日起，在屏東縣恆春
    鎮某處，乘吳珮慈需款孔急，多次於附表所示借款日期，貸
    予如附表所示借款金額，並分別以附表所示利率，收取如附
    表所示與原本顯不相當之高額利息，及要求吳珮慈簽發如附
    表所示面額、到期日之支票，以供清償。嗣因吳珮慈不堪催
    逼且無力償還，乃於97年1 月15日喝鹽酸自殺，幸已獲救，
    並於97年3 月間報警處理，為警於97年4 月8 日持搜索票至
    屏東縣車城鄉○○村○○路29號張莊桂花住處搜索，扣得如
    附表所示之支票5 紙。
二、案經吳珮慈訴由屏東縣政府警察局報告臺灣屏東地方法院檢
    察署檢察官偵查起訴。
    理  由
壹、程序方面：
一、被告以外之人於審判外之言詞或書面陳述，除法律有規定者
    外，不得作為證據，刑事訴訟法第159 條第1 項定有明文。
    本件告訴人吳珮慈於警詢之陳述屬傳聞證據，經辯護人於本
    院準備程序中聲明異議（本院卷第26頁），依法即不得作為
    證據。又告訴人製作之借款明細（偵卷第94至97頁），性質
    上同屬告訴人審判外之陳述，亦經辯護人聲明異議，本院認
    為告訴人於本院審理時已提出重新製作之借款明細，該部分
    辯護人及被告並未爭執其證據能力（本院卷第155 頁），故
    告訴人於偵查中所提之借款明細，本院認為應依刑事訴訟法
    第159 條第1 項之規定，無須採為證據。
二、次按刑事訴訟法上「證據排除原則」，係指將具有證據價值
    ，或真實之證據因取得程序之違法，而予以排除之法則。而
    私人之錄音、錄影之行為所取得之證據，應受刑法第315 條
    之1 與通訊保障及監察法之規範，私人違反此規範所取得之
    證據，固應予排除。惟依通訊保障及監察法第29條第3 款之
    規定「監察者為通訊之一方或已得通訊之一方事先同意，而
    非出於不法目的者，不罰」，通訊之一方非出於不法目的之
    錄音，所取得之證據，即無證據排除原則之適用（最高法院
    92年度台上字第2677號、94年度台上字第716 號判決意旨參
    照）。本件告訴人與被告於97年2 月間之對話，業經通話之
    一方即告訴人予以錄音，前開錄音之內容係告訴人與被告間
    有關借貸利息之事，且錄取錄音之目的係為保留告訴人與被
    告間對話過程之證據，非出於不法目的，並無任何竊聽或竊
    錄他人之行為，而證據排除之目的係在杜絕偵察機關之違法
    搜索、監察，而未及於私人之合法蒐證行為，依照前開最高
    法院判決意旨，前開錄音取得之證據（即電話錄音及其內容
    譯文），即無證據排除原則之適用。
三、末按傳聞法則之重要理論依據，在於傳聞證據未經當事人之
    反對詰問予以核實，乃予排斥，惟若當事人已放棄對原供述
    人之反對詰問權，於法院審判時表明同意該等傳聞證據可作
    為證據，基於證據資料愈豐富，愈有助於真實發現之理念，
    並貫徹刑事訴訟法修法加重當事人進行主義之精神，確認當
    事人對於證據能力有處分權之制度，傳聞證據經當事人同意
    作為證據，法院認為適當者，亦得為證據；另當事人於調查
    證據時，對於傳聞證據表示「沒有意見」、「對於證據調查
    無意見」，而未於言詞辯論終結前聲明異議，應視為已有將
    該等傳聞證據採為證據之同意，刑事訴訟法第159 條之5 定
    有明文。檢察官、辯護人及被告於本院審理時就本判決引用
    之各項證據資料如屬審判外之言詞或書面陳述，知有刑事訴
    訟法第159 條第1 項不得為證據之情形，均表示同意或無意
    見，而未於言詞辯論終結前聲明異議，本院審酌上開證據資
    料作成時之情況，並無任何違法取證之不適當情形，且對於
    被告涉案之事實具有相當之關聯性，依刑事訴訟法第159 條
    之5 規定，認具有證據能力。
貳、實體方面：
一、訊據被告張莊桂花矢口否認有何重利犯行，辯稱：我沒有重
    利，我和告訴人都從事營造業，這只是同業間的借款，純粹
    是幫忙，告訴人請我借錢給她，利息說要算2 分，後來也沒
    有給利息，總共借多少我忘記了，會有這麼多支票是因為借
    錢的時候告訴人開票給我的，有時票期到了，告訴人無法清
    償會請我不要軋入，或更改支票到期日，或墊錢不要讓支票
    跳票，並無重利犯行云云。
二、經查：
  (一)上開事實，業據告訴人於本院審理時證稱：我向被告借款7
    次，借款金額、利率及還款經過如附表所示，支票到期時，
    如果我還不出來，會請被告墊款讓支票不要跳票，或請她不
    要軋票讓我延票，我則再支付一期利息。我實際拿到手的錢
    是新臺幣（下同）170 萬元，本金加利息總共還了251 萬8
    千元，還欠被告扣案5 張支票的錢合計約141 萬元，我以前
    偵查中的陳述有些錯誤，這次在檢察官的要求下我有重新整
    理，以本院提出的借款明細為準，最後這張97年1 月25日的
    25萬元支票被告說要從她欠我公公的工程款中扣除等語明確
    （本院卷第78至81、125 至126 、155 至156 頁），核與告
    訴人在本院所提借款流程明細表及已兌現支票影本19張大致
    相符（本院卷第148 頁，偵卷第25至43頁）。查告訴人與被
    告曾為同業協力廠商，並無夙怨，衡情當無歷次陳述均構陷
    被告於罪之理，況告訴人因此喝鹽酸自殺一節，有高雄榮民
    總醫院診斷證明書在卷可按（偵卷第47頁），顯見告訴人確
    實受到重利之高額利息壓逼，始有輕生之念，足徵其上開所
    證，應屬真實。至辯護人雖質疑告訴人偵訊所供與上開陳述
    未盡相符，惟查，告訴人偵查時年紀尚輕僅26歲，又甫自殺
    獲救出院不久，心神不定，針對本件詳細借貸金額、日期、
    利率等細節，未及妥為整理，其至本院審理時在蒞庭檢察官
    要求下，製作詳盡筆錄如上，合乎常情，尚難僅以告訴人所
    述略有不一遽認其供述無可採信。
  (二)被告於97年2 月間某日與告訴人通話內容略以：
    告訴人：現在他（告訴人公公）在問重的那個利息20分以上
            的那個。
    被告：嘿。
    告訴人：他也都在問我，不知怎麼交待。
    被告：不用，你也不用說什麼，事實這要怎麼講，也不說啊
          說什麼重，也不用講重。
    告訴人：他現在就是在講重的部分。
    被告：這也不是我給你賺的也是別人賺，我也是幫你用的。
    告訴人：現在要我自己去想說這些利息怎麼出來。
    被告：這樣的部分就不用說什麼利息，這邊的部分就說借的
          借的，這樣就好，說什麼利息。
    告訴人：他就在問那是什麼錢。
    被告：你怎麼說這是利息部分，你不會說借的。
    告訴人：不是，我就是還不知要怎樣跟他講這些事。
    被告：你就說借的就好了，講什麼利息，你有寫是利息嗎？
    告訴人：我是沒寫。
    被告：你要跟他講利息幹嘛？他就會一直逼你高利那邊拿的
          怎樣怎樣。
    此有電話錄音譯文1 份在卷可按（偵卷第48至49頁），上開
    電話錄音係於被告不知情之情況下所錄，被告當時並無防備
    ，衡情前開所陳應係真實可採。依據被告與告訴人前開通話
    內容，足徵被告與告訴人間之借貸確實存有高額利息，否則
    被告何須在告訴人公公質疑利息時，一再指示告訴人以「不
    用說什麼利息，這部分就說借的」等語敷衍答覆其公公，若
    雙方借貸並無利息，或利息非屬高利，其等僅需從實陳述即
    可，又有何必要以前揭言詞遮掩？是被告辯稱借款並無利息
    云云，顯屬不實，難以採信。
  (三)被告前於警詢供稱：我是向告訴人收2 分利，總共收了多少
    利息我忘記了，還有的利息也沒拿等語明確（警卷第2 頁）
    ，查2 分利換算成週年利率為240 ％，與法定週年利率20％
    差距高達12倍之多，顯屬重利無誤，告訴人若非陷於急迫，
    豈有甘願支付如此高額利息借款之理。被告於本院辯稱：出
    借本金256 萬元及141 萬元（本案扣得支票合計之金額）予
    被告云云，惟查，主張出借款項之人應就此一積極事實負舉
    證責任，被告出借款項迄今歷時近3 年，尚無法確實舉證上
    開金錢如何交付被告使用，益徵其上開所辯，與事實有違，
    委無足採。此外，復有搜索扣押筆錄、扣押物品目錄表、扣
    案支票照片等資料附卷可稽（警卷第8 至14頁），及本金利
    息支票5 紙扣案可資佐證，是被告確有於如附表所示時間，
    以附表所示金額及高額利率貸予告訴人款項7 次無誤。本件
    事證明確，被告7 次重利犯行，洵堪認定。
三、核被告如附表所示7 次以顯不相當之高利借貸金錢予告訴人
    之所為，均係犯刑法第344 條之重利罪。公訴人起訴書附表
    將部分本金利息之代墊兌現、換票或延票誤載為新借之款項
    ，容有未洽，本院應予更正如附表所示。被告上開7 次重利
    犯行，犯意各別，行為互異，應予分開論罪，合併處罰。爰
    審酌被告並無前科，與告訴人為營造業同業而趁其急迫貸予
    款項，告訴人實拿現金僅170 萬元，業已陸續還款251 萬8
    千元，被告學歷為國中畢業，智識程度中等，犯罪之動機、
    目的、手段，犯罪所得利益，放款年息在563 ％至758 ％之
    間，利率甚高，被害人因此不堪負荷尋短獲救，所受痛苦非
    輕，犯後否認犯行之態度，惟念被告未以暴力手段討債，於
    本院曾口頭表示不再向告訴人民事求償（本院卷第158 頁）
    ，然迄未與告訴人成立和解等一切情狀，分別量處如附表所
    示之刑，並依其職業、資力、地位等節，諭知易科罰金之折
    算標準，及定其應執行之刑。被告住處扣得支票5 紙（票號
    分別為UB0000000 、UB0000000 、UB0000000 、UB0000000
    、UB0000000 ），為被告所有犯上開重利犯行所得之物，應
    依刑法第38條第1 項第3 款之規定，為沒收之諭知（票號為
    UB0000000 之支票，為附表編號2 、5 、7 借款之利息票，
    應於編號2 、5 、7 各罪均予宣告沒收，併此敘明）。
據上論斷，應依刑事訴訟法第299 條第1 項，刑法第344 條、第
41條第1 項前段、第51條第5 款、第38條第1 項第3 款，刑法施
行法第1 條之1 。
中    華    民    國    99    年    11    月    30    日
                  刑事第一庭    法  官  翁世容
以上正本證明與原本無異。
如不服本判決應於收受判決後10日內向本院提出上訴書狀，並
應敘述具體理由；其未敘述上訴理由者，應於上訴期間屆滿後
20日內向本院補提理由書（均須按他造當事人之人數附繕本）
「切勿逕送上級法院」。
中    華    民    國    99    年    11    月    30    日
                                書記官  張孝妃
 附表【被告借款予告訴人吳珮慈之情形】：
┌──┬────┬────┬──────────┬─────────┬────────────┐
│編號│借貸時間│借貸金額│供擔保票據與還款情形│  利息之計算方式  │  償還金額及繳息情形    │
├──┼────┼────┼──────────┼─────────┼────────────┤
│ 1. │96/09/27│借款50萬│(1)96/09/27告訴人開支│借貸50萬元，以10天│(1)本金已於96/11/07清償完│
│    │        │元，預扣│  票2 張給被告（面額│為1 期，每期利息10│  畢                    │
│    │        │10萬元，│  各25萬元, 到期日為│萬元，且先預扣第1 │(2)利息繳納至96/11/07，共│
│    │        │實拿40萬│  96/10/07）        │期利息，年息約720 │  支付4 期利息，分述如下│
│    │        │元      │(2)上開支票96/10/07到│％                │  ：                    │
│    │        │        │  期時告訴人無力清償│                  │09/27：10萬元（預扣） │
│    │        │        │  ，為維護票信，乃請│                  │10/07：10萬元現金     │
│    │        │        │  求被告拿40萬元現金│                  │10/17：15萬元支票     │
│    │        │        │  加告訴人10萬元現金│                  │          （已清償）    │
│    │        │        │  存入銀行帳戶軋票，│                  │10/27：15萬元支票     │
│    │        │        │  告訴人則重開1 張面│                  │                        │
│    │        │        │  額50萬元，到期日為│                  │                        │
│    │        │        │  96/10/17之支票予被│                  │註：                    │
│    │        │        │  告                │                  │a.告訴人於96/10/27兌現清│
│    │        │        │(3)96/10/17支票到期時│                  │  償第3 期利息          │
│    │        │        │  告訴人仍無力清償，│                  │b.告訴人於96/11/07清償50│
│    │        │        │  請求被告延票（至96│                  │  萬元本金              │
│    │        │        │  /10/27），而告訴人│                  │c.第4 期利息，告訴人於編│
│    │        │        │  再開1 張15萬元的利│                  │  號3.96/10/27合併開票  │
│    │        │        │  息票給被告        │                  │d.本次借款告訴人共支付被│
│    │        │        │(4)96/10/27支票到期時│                  │  告金額：50萬元（本金）│
│    │        │        │  告訴人拿15萬元現金│                  │  ＋25萬元（利息）＝75萬│
│    │        │        │  兌現償還利息，至50│                  │  元                    │
│    │        │        │  萬元部份告訴人仍無│                  │                        │
│    │        │        │  力清償，再請求被告│                  │                        │
│    │        │        │  延票（至96/11/07）│                  │                        │
│    │        │        │  ，而告訴人再開1 張│                  │                        │
│    │        │        │  15萬元的利息票給被│                  │                        │
│    │        │        │  告                │                  │                        │
│    │        │        │(5)96/11/07告訴人拿現│                  │                        │
│    │        │        │  金50萬元兌現清償對│                  │                        │
│    │        │        │  被告之借款        │                  │                        │
│    ├────┴────┴──────────┴─────────┴────────────┤
│    │主文：張莊桂花犯重利罪，處有期徒刑月，如易科罰金，以新臺幣壹仟元折算壹日。          │
├──┼────┬────┬──────────┬─────────┬────────────┤
│ 2. │96/10/07│借款25萬│(1)96/10/07告訴人開支│借貸25萬元，以10天│(1)本金未清償            │
│    │        │元，預扣│  票1 張給被告（面額│為1期，每期利息5萬│(2)利息繳納至96/11/07，共│
│    │        │5 萬元，│  25萬元，到期日為96│元，先預扣第1 期利│  支付3 期利息，分述如下│
│    │        │實拿20萬│  /10/17）          │息，年息約720 ％  │  ：                    │
│    │        │元      │(2)上開支票於96/10/17│                  │10/07：5萬元（預扣）  │
│    │        │        │  到期時告訴人無力清│                  │10/17：5萬元支票      │
│    │        │        │  償，為維護票信，請│                  │10/27：8萬元支票      │
│    │        │        │  求被告拿25萬元現金│                  │                        │
│    │        │        │  存入銀行帳戶軋票，│                  │                        │
│    │        │        │  告訴人再重開2 張支│                  │註：                    │
│    │        │        │  票予被告（面額各為│                  │a.本次借款告訴人共積欠被│
│    │        │        │  本金25萬元、利息5 │                  │  告之金額為：25萬元（本│
│    │        │        │  萬元，到期日均為96│                  │  金）＋13萬元（利息）＝│
│    │        │        │  /10/27）          │                  │  38萬元                │
│    │        │        │(3)96/10/27支票到期時│                  │b.上開票款於96年12月間與│
│    │        │        │  告訴人無力清償，為│                  │  他筆借款合併開票部分清│
│    │        │        │  維護票信，請求被告│                  │  償（詳下述）          │
│    │        │        │  拿30萬元現金存入銀│                  │                        │
│    │        │        │  行帳戶軋票，而告訴│                  │                        │
│    │        │        │  人再重開1 張支票予│                  │                        │
│    │        │        │  被告（面額為38萬元│                  │                        │
│    │        │        │  ，到期日96/11/07，│                  │                        │
│    │        │        │  即除(2)本金、利息外│                  │                        │
│    │        │        │  ，新增利息8 萬元）│                  │                        │
│    │        │        │(4)96/11/07支票到期時│                  │                        │
│    │        │        │  告訴人仍無力清償，│                  │                        │
│    │        │        │  請求被告直接延票。│                  │                        │
│    ├────┴────┴──────────┴─────────┴────────────┤
│    │主文：張莊桂花犯重利罪，處有期徒刑月，如易科罰金，以新臺幣壹仟元折算壹日。扣案支票壹│
│    │      張（票號：UB0000000）沒收。                                                     │
├──┼────┬────┬──────────┬─────────┬────────────┤
│ 3. │96/10/17│借款15萬│(1)96/10/17告訴人開支│借貸15萬元，以10天│(1)本金已於96/12/14清償完│
│    │        │元，預扣│  票1 張給被告（面額│為1期，每期利息3萬│  畢                    │
│    │        │3 萬元，│  15萬元，到期日為96│元，先預扣第1 期利│(2)利息繳納至96/11/07，共│
│    │        │實拿12萬│  /10/27）          │息，年息約720 ％  │  支付5 期利息，分述如下│
│    │        │元      │(2)上開支票於96/10/27│                  │  ：                    │
│    │        │        │  到期時告訴人無力清│                  │10/17：3萬元（預扣）  │
│    │        │        │  償，為維護票信，請│                  │10/27：5萬元支票      │
│    │        │        │  求被告拿15萬元現金│                  │11/07 ：5 萬元現金、3 │                      │
│    │        │        │  存入銀行帳戶軋票，│                  │          萬元支票      │
│    │        │        │  而告訴人再重開1 張│                  │11/17：14萬7 千元支票 │
│    │        │        │  支票予被告（面額為│                  │12/04：16萬1 千元支票 │
│    │        │        │  35萬元，到期日為96│                  │                        │
│    │        │        │  /11/07，詳註a）   │                  │                        │
│    │        │        │(3)96/11/07支票到期時│                  │註：                    │
│    │        │        │  告訴人無力清償，為│                  │a.告訴人96/10/27合併開票│
│    │        │        │  維護票信，請求被告│                  │  ：15萬元（編號1 第4 期│
│    │        │        │  拿30萬元現金加告訴│                  │  利息票）＋15萬元（編號│
│    │        │        │  人5 萬元現金存入銀│                  │  3 本金票）＋5 萬元（編│
│    │        │        │  行帳戶軋票，告訴人│                  │  號3 第2 期利息票）＝35│
│    │        │        │  再重開1 張支票予被│                  │  萬元                  │
│    │        │        │  告（面額為38萬元，│                  │                        │
│    │        │        │  到期日為96/11/17，│                  │b.告訴人96/11/07合併開票│
│    │        │        │  詳註b ）（扣得該支│                  │  ：35萬元（上開註a 的換│
│    │        │        │  票：UB0000000）   │                  │  票）＋3萬元（編號3第3 │
│    │        │        │(4)96/11/17支票到期時│                  │  期利息票）＝38萬元    │
│    │        │        │  告訴人無力清償，請│                  │★該支票扣案：UB0000000 │
│    │        │        │  求被告延期至11/24 │                  │                        │
│    │        │        │  ，告訴人另再開1 張│                  │c.本次借款告訴人共支付被│
│    │        │        │  利息支票予被告（面│                  │  告金額為：5 萬元＋38萬│
│    │        │        │  額為14萬7 千元，到│                  │  元＋16萬1 千元＝59萬1 │
│    │        │        │  期日為96/11/24）  │                  │  千元                  │
│    │        │        │(5)96/11/24支票到期時│                  │                        │
│    │        │        │  告訴人無力清償請被│                  │                        │
│    │        │        │  告延期至12/04（38 │                  │                        │
│    │        │        │  萬元及14萬7 千元）│                  │                        │
│    │        │        │  。96/12/04到期時，│                  │                        │
│    │        │        │  告訴人無力清償，為│                  │                        │
│    │        │        │  維護票信，請求被告│                  │                        │
│    │        │        │  拿14萬7 千元現金存│                  │                        │
│    │        │        │  入銀行帳戶軋票，告│                  │                        │
│    │        │        │  訴人再開1 張16萬1 │                  │                        │
│    │        │        │  千元，到期日96/12/│                  │                        │
│    │        │        │  14 之利息票給被告 │                  │                        │
│    │        │        │(6)96/12/14由告訴人兌│                  │                        │
│    │        │        │  現支票清償借款（38│                  │                        │
│    │        │        │  萬元＋16萬1千元)  │                  │                        │
│    ├────┴────┴──────────┴─────────┴────────────┤
│    │主文：張莊桂花犯重利罪，處有期徒刑月，如易科罰金，以新臺幣壹仟元折算壹日。扣案支票壹│
│    │      張（票號：UB0000000 ）沒收。                                                    │
├──┼────┬────┬──────────┬─────────┬────────────┤
│ 4. │96/11/01│借款10萬│(1)96/11/01告訴人開支│借貸10萬元，以10天│(1)本金已於96/11/11清償完│
│    │        │元，預扣│  票1張給被告(面額10│為1期，每期利息2萬│  畢                    │
│    │        │2 萬元，│  萬元,到期日為96/11│元，且先預扣1 期利│(2)利息繳納至96/11/11，共│
│    │        │實拿8 萬│  /11)              │息，年息約720％   │  支付1 期利息2 萬元（預│
│    │        │元      │(2)96/11/11支票到期時│                  │  扣）                  │
│    │        │        │  由告訴人兌現清償上│                  │                        │
│    │        │        │  開借款            │                  │                        │
│    │        │        │                    │                  │註：本次借款告訴人清償被│
│    │        │        │                    │                  │    告金額為：10萬元    │
│    ├────┴────┴──────────┴─────────┴────────────┤
│    │主文：張莊桂花犯重利罪，處有期徒刑月，如易科罰金，以新臺幣壹仟元折算壹日。          │
├──┼────┬────┬──────────┬─────────┬────────────┤
│ 5. │96/11/05│借款38萬│(1)96/11/05告訴人開支│借貸38萬元，以10天│(1)本金未清償            │
│    │        │元，預扣│  1 張給被告（面額38│為1期，每期利息8萬│(2)利息繳納至96/11/15，共│
│    │        │8 萬元，│  萬元，到期日96/11/│元，先預扣1 期利息│  支付2 期利息, 分述如下│
│    │        │實拿30萬│  15）              │，年息約758 ％    │  ：                    │
│    │        │元      │(2)上開支票於96/11/15│                  │11/05：8萬元（預扣）  │
│    │        │        │  到期時告訴人無力清│                  │11/15：8萬元現金      │
│    │        │        │  償，為維護票信，請│                  │                        │
│    │        │        │  求被告拿30萬元現金│                  │                        │
│    │        │        │  加告訴人8 萬元現金│                  │註：                    │
│    │        │        │  存入銀行帳戶軋票，│                  │a.本次借款告訴人給付利息│
│    │        │        │  而告訴人再重開1 張│                  │  現金8 萬元，其餘票款另│
│    │        │        │  支票給被告（面額38│                  │  於12月間合併開票部分清│
│    │        │        │  萬元，到期日96/11/│                  │  償（詳下述）          │
│    │        │        │  25）（扣得該支票：│                  │                        │
│    │        │        │  UB0000000 ）      │                  │b.本次借款告訴人積欠被告│
│    │        │        │(3)96/11/25支票到期時│                  │  金額為：38萬元（本金）│
│    │        │        │  告訴人無力清償，而│                  │★該支票扣案：UB0000000 │
│    │        │        │  請求被告直接延票。│                  │                        │
│    ├────┴────┴──────────┴─────────┴────────────┤
│    │主文：張莊桂花犯重利罪，處有期徒刑月，如易科罰金，以新臺幣壹仟元折算壹日。扣案支票貳│
│    │      張（票號：UB0000000 、UB0000000 ）沒收。                                        │
├──┼────┬────┬──────────┬─────────┬────────────┤
│ 6. │96/11/09│借款32萬│(1)96/11/09告訴人開支│借貸32萬元，以10天│(1)本金已於96/12/09清償完│
│    │        │元，預扣│  票1張給被告(面額32│為1期，每期利息5萬│  畢                    │
│    │        │5 萬元，│  萬元,到期日為96/11│元，先預扣第1 期利│(2)利息繳納至96/12/09，共│
│    │        │實拿27萬│  /19)              │息，年息約563 ％  │  支付3 期利息, 分述如下│
│    │        │元      │(2)上開支票於96/11/19│                  │  ：                    │
│    │        │        │  到期時告訴人無力清│                  │  11/09：5萬元（預扣）│
│    │        │        │  償，為維護票信，請│                  │  11/19：6 萬元支票、 │
│    │        │        │  求被告拿30萬元現金│                  │           2萬元現金    │
│    │        │        │  加告訴人2 萬元現金│                  │  11/29：10萬元支票   │
│    │        │        │  存入銀行帳戶軋票，│                  │                        │
│    │        │        │  告訴人再重開1 張支│                  │                        │
│    │        │        │  票予被告（面額38萬│                  │註：本次借款告訴人共支付│
│    │        │        │  元，到期日為96/11/│                  │    被告金額為：2 萬元（│
│    │        │        │  29)               │                  │    利息）＋38萬元（本金│
│    │        │        │(3)96/11/29支票到期時│                  │    及利息）＋10萬元（利│
│    │        │        │  告訴人無力清償而請│                  │    息）＝50萬元        │
│    │        │        │  求被告延票，再另開│                  │                        │
│    │        │        │  1 張利息支票給被告│                  │                        │
│    │        │        │  （面額10萬元，到期│                  │                        │
│    │        │        │  日為96/12/09)     │                  │                        │
│    │        │        │(4)96/12/09支票到期時│                  │                        │
│    │        │        │  由告訴人兌現上開支│                  │                        │
│    │        │        │  票清償借款        │                  │                        │
│    ├────┴────┴──────────┴─────────┴────────────┤
│    │主文：張莊桂花犯重利罪，處有期徒刑月，如易科罰金，以新臺幣壹仟元折算壹日。          │
├──┼────┬────┬──────────┬─────────┬────────────┤
│ 7. │96/11/15│借款40萬│(1)96/11/15開支票2 張│借貸40萬元，以10天│(1)本金未清償            │
│    │        │元，預扣│  給被告（面額各為30│為1期，每期利息7萬│(2)利息繳納至96/11/25，共│
│    │        │7 萬元，│  、10萬元，到期日為│元，先預扣第1 期利│  預扣第1 期利息7 萬元  │
│    │        │實拿33萬│   96/11/25)        │息，年息約630 ％  │                        │
│    │        │元      │(2)上開支票於96/11/25│                  │                        │
│    │        │        │  到期時告訴人無力清│                  │註：本次借款告訴人積欠被│
│    │        │        │  償，而請求被告直接│                  │    告金額：40萬元      │
│    │        │        │  延票。            │                  │    另於12月間合併開票清│
│    │        │        │                    │                  │    償借款（詳下述）    │
│    │        │        │                    │                  │★扣案支票：UB0000000及 │
│    │        │        │                    │                  │            UB0000000   │
│    ├────┴────┴──────────┴─────────┴────────────┤
│    │主文：張莊桂花犯重利罪，處有期徒刑月，如易科罰金，以新臺幣壹仟元折算壹日。扣案支票│
│    │      張（票號：UB0000000 、UB0000000 、UB0000000 ）沒收。                            │
├──┴───────────────────────────────────────────┤
│註：                                                                                        │
│一告訴人就尚未清償之借款（即編號2 、5 、7 ），於96/12/08開1 張利息支票給被告（面額為24萬7 千│
│  元，到期日96/12/18），96/12/18到期時由告訴人兌現清償，但因對被告之借款尚未付清，故再開1 張│
│  利息支票給被告（面額為24萬7 千元，到期日為96/12/28） 。                                   │
│                                                                                            │
│二上開支票於96/12/28到期時告訴人無力清償，請被告代為墊款兌現，以免跳票，告訴人又於97年1 月間│
│  另開1 張支票給被告（面額為25萬元，到期日為97/01/25），該筆款項告訴人從被告應給付告訴人公公│
│  之工程款中扣除25萬元來抵銷清償。★該支票扣案：UB0000000                                   │
│                                                                                            │
│三告訴人目前尚欠被告款項之明細：1.編號2.38萬元（本金加利息）                                │
│                                2.編號5.38萬元（本金）                                      │
│                                3.編號7.40萬元（本金）                                      │
│                                4.96/12/28 24萬7千元（利息）                                │
│                                  合計共140萬7千元                                          │
│                                                                                            │
│四告訴人已還被告之金額為：75萬（編號1.）＋59萬1 千元（編號3.）＋10萬元（編號4.）＋8 萬元（編│
│                          號5.） ＋50萬（編號6.）＋24萬7千元（12/18兌現）＋25萬（01/25抵帳）│
│                          ＝251萬8千元                                                      │
└──────────────────────────────────────────────┘
附錄：
中華民國刑法第344條
乘他人急迫、輕率或無經驗貸以金錢或其他物品，而取得與原本
顯不相當之重利者，處1 年以下有期徒刑、拘役或科或併科1 千
元以下罰金。

司法院資訊處製作；財團法人民間司法改革基金會備份。
